【裁判字號】    98,訴,294
【裁判日期】    981012
【裁判案由】    侵權行為損害賠償
【裁判全文】
臺灣臺北地方法院民事判決               98年度訴字第294號
原      告  乙○○○
            甲○○
被      告  丙○○
                        7號3.
上列當事人間侵權行為損害賠償事件，本院於民國98年9月11日
言詞辯論終結，判決如下：
    主      文
被告應給付原告乙○○○新台幣壹拾萬元，及自民國九十六年
九月二十二日起至清償日止，按年息百分之五計算之利息。
被告應給付原告甲○○新台幣捌拾柒萬捌仟元，及自民國九十六
年九月二十二日起至清償日止，按年息百分之五計算之利息。
原告其餘之訴駁回。
本判決第一項得假執行
訴訟費用由被告負擔十分之五，由原告乙○○○負擔十分之二，
餘由原告甲○○負擔。
    事實及理由
壹、程序方面：
    被告丙○○未於最後言詞辯論期日到場，核無民事訴訟法第
    386條所列各款情形，應依原告之聲請，由其一造辯論而為
    判決。
貳、實體方面：
  一原告起訴主張：
    (一)被告丙○○與原告乙○○○、甲○○為台北市大安區○○○路626號「遠東大廈」之住戶，乙○○○為該大廈管理
      委員會副主委，甲○○為乙○○○之女。乙○○○於民國
      95年8月21日下午1時許，至丙○○位於該大廈內9樓之3住
      處收取管理費，引發丙○○不悅，丙○○即以「操你媽」
      、「操你祖宗」等語侮辱乙○○○，後至一樓大廈管理員
      室找管理員理論時，丙○○屢以「操你媽」等語侮辱乙○○○，並用手推乙○○○之肩頭，適有甲○○在場制止，
      使丙○○心生不滿，竟以「我不但要打死你媽，連你一起
      打死」等語，恫嚇乙○○○及甲○○。嗣後丙○○佯稱要
      回住處拿錢繳交管理費，攜同友人戴志發至管理員室，戴
      志發以徒手，丙○○以徒手、手拿異物及腳踹之方式，毆
      打乙○○○及甲○○頭部、手臂及腹部多下，致乙○○○
      受有後枕部頭皮瘀腫4X3公分、左下胸壁瘀傷2X0.2公分、
      左上臂瘀傷8X5公分及8X3公分、左前臂瘀傷3X0.1公分、
      右大腿瘀傷13X6公分、左上臂15X7公分挫傷、左前臂3公
      分挫傷等傷害；並致甲○○受有左耳4公分紅腫、左上臂
      瘀腫6X2公分、左掌瘀傷1X1公分、右上臂瘀傷1X1公分、
      左膝瘀傷6X5公分及5X4公分、右手第四指異物滯留、創傷
      性血尿、右上臂瘀腫14X2公分等傷害，於乙○○○及甲○○報警後仍繼續以「操你娘」等穢語侮辱乙○○○及甲○○，至員警制止始停止。丙○○於該日後連續數日，仍在
      遠東大廈管理員室櫃檯處以「給我小心一點」、「要你們
      死得很難看」、「看一次打一次」等話語，恐嚇乙○○○
      及甲○○，經管理員轉告乙○○○及甲○○，使乙○○○
      及甲○○心生畏懼。丙○○上開侮辱、恐嚇、傷害行為，
      經台灣台北地方法院96年度易字第1140號刑事判決判處有
      罪，原告爰提起附帶民事訴訟，依民法第184條第1項、第
      195條第1項規定，請求被告賠償工作損失及精神慰撫金。
    (二)原告乙○○○活動每場新台幣（下同）1萬元，因為受傷
      無法進行活動，大約有1年無法進行活動，1年一定不只8
      場活動，只請求8萬元；原告甲○○每年都會出運勢的書
      ，每本壹萬本，版稅是百分之十，每本是69元，可得版稅
      6 點9元，以十二本每本壹萬本計算，共82萬8千元，剛好
      在該時間因為受傷無法出書，有出版社出具的證明。原告
      二人均各請求精神慰撫金50萬元。
    (三)並聲明：
      1.被告應給付原告乙○○○58萬元，及自95年8月22日起
        至清償日止，按年息百分之5計算之利息。
      2.被告應給付原告甲○○142萬元，及自95年8月22日起至
        清償日止，按年息百分之5計算之利息。
  二被告於最後言詞辯論期日未到場，據其以前辯論則抗辯：伊
    對台灣台北地方法院96年度易字第1140號刑事判決認定之事
    實並無意見、亦未上訴，然不同意原告請求之金額，且伊現
    無工作收入。並聲明：原告之訴駁回。
  三兩造不爭執事項：（見98年2月9日言詞辯論筆錄）
    (一)被告丙○○與原告乙○○○為台北市大安區○○○路626
      號「遠東大廈」之住戶，乙○○○為該大廈管理委員會副
      主委。
    (二)乙○○○於95年8月21日下午1時許，至丙○○位於該大廈
      內9樓之3住處收取管理費，引發丙○○不悅，即在其住處
      門口之不特定人得以共見聞之情況下，公然以「操你媽」
      、「操你祖宗」等語，侮辱乙○○○。
    (三)乙○○○與丙○○爭執管理費未果，遂一同至一樓管理員
      室找管理員理論，丙○○乃承前公然侮辱之犯意，於向管
      理員理論此事時，屢以「操你媽」等語侮辱乙○○○，並
      用手推乙○○○之肩頭而未成傷。適有乙○○○之女甲○○在場制止，使丙○○心生不滿，竟基於恐嚇之犯意，以
      「我不但要打死你媽，連你一起打死」等危害生命身體之
      語，恫嚇乙○○○及甲○○，使乙○○○、甲○○均心生
      畏懼。
    (四)丙○○佯稱要回住處拿錢繳交管理費，在乙○○○及甲○○於一樓管理員室櫃檯處等待之際，上樓攜同友人戴志發
      至一樓管理員室，戴志發以徒手，丙○○以徒手、手拿異
      物及腳踹之方式，毆打乙○○○及甲○○頭部、手臂及腹
      部多下，致乙○○○受有後枕部頭皮瘀腫4X3公分、左下
      胸壁瘀傷2X0.2 公分、左上臂瘀傷8X5公分及8X3公分、左
      前臂瘀傷3X0.1公分、右大腿瘀傷13X6公分、左上臂15X7
      公分挫傷、左前臂3 公分挫傷等傷害，並致甲○○受有左
      耳4公分紅腫、左上臂瘀腫6X2公分、左掌瘀傷1X1公分、
      右上臂瘀傷1X1公分、左膝瘀傷6X5公分及5X4公分、右手
      第四指異物滯留、創傷性血尿、右上臂瘀腫14X2公分等傷
      害，並於乙○○○及甲○○報警後，繼續以「操你娘」等
      穢語侮辱乙○○○及甲○○，至員警制止始停止。
    (五)丙○○於該日後連續數日，仍在遠東大廈管理員室櫃檯處
      以「給我小心一點」、「要你們死得很難看」、「看一次
      打一次」等危害生命身體之話語，恐嚇乙○○○及甲○○
      ，經管理員轉告乙○○○及甲○○，使乙○○○及甲○○
      心生畏懼，致生危害於二人安全。
  四兩造爭執事項：（見98年2月9日言詞辯論筆錄）
    (一)原告乙○○○主張工作損失8萬元是否有據？精神慰撫金
      50萬元是否允當？
    (二)原告甲○○主張工作損失92萬元是否有據？精神慰撫金50
      萬元是否允當？
  五得心證之理由：
    (一)查原告主張原告乙○○○辦活動每場賺1萬元，因為受傷
      無法進行活動，大約有1年無法進行活動，1年一定不只8
      場活動，只請求8萬元；原告甲○○每年都會出運勢的書
      ，每本壹萬本，版稅是百分之十，每本是69元，可得版稅
      每本6點9元，以12本每本壹萬本計算，共82萬8千元，剛
      好在該時間因為受傷無法出書等情，業據提出97年星座書
      2本（即天蠍座及山羊座）、出版社商流文化事業有限公
      司出具之停止出版證明、95年度綜合所得稅結算申報書、
      中華民國腦產麻痺協會出具之感謝狀等件為證，被告對於
      原告主張乙○○○辦活動每場賺1萬元，因為受傷無法進
      行活動，大約有1年無法進行活動，1年一定不只8場活動
      及，甲○○每年都會出運勢的書，每本壹萬本，版稅是百
      分之十，每本是69元，可得版稅每本6點9元等情既不爭執
      ，則應堪認原告主張乙○○○損失辦活動收入8萬元及甲○○損失出版運勢書之版稅收入82萬8千元為可採。原告
      甲○○主張工作損失92萬元，惟對於超過上開82萬8千元
      部分並未舉證以實其說，應認其超過部分之主張為不可採
      。
    (二)慰撫金以若干為合理？
      按不法侵害他人之身體、健康、名譽、自由、信用、隱私
      、貞操，或不法侵害其他人格法益而情節重大者，被害人
      雖非財產上之損害，亦得請求賠償相當之金額，民法第
      195條第1項前段定有明文。復按慰撫金之多寡，應斟酌雙
      方之身分、地位、資力與加害程度，及其他各種情形核定
      相當之數額，該金額是否相當，自應依實際加害情形與被
      害人所受之痛苦及雙方之身分、地位、經濟狀況等關係決
      定之（最高法院51年度台上字第223號判例、76年度台上
      字第1908號判例意旨參照）。本件被告上開言詞及行為，
      足以致生貶損乙○○○名譽之結果，並令乙○○○及甲○○心生畏懼、身體受創，原告二人精神上確受有痛苦。爰
      審酌兩造之身分地位，原告乙○○○有房地及投資462萬
      餘元，原告甲○○95、96年均有90萬元以上收入且有房屋
      及投資等財產147萬餘元，而被告95、96年均僅有4、5萬
      元收入且只有少許財產（見本院卷第37-56頁本院依職權
      調閱之兩造稅務電子閘門財產所得調件明細表及第91-92
      頁被告提出之95、96年度綜合所得稅各類所得資料清單）
      等一切情狀，認為原告二人各以5萬元為適當，超過部分
      ，即屬無理由，應予駁回。
  六綜上所述，原告二人本於侵權行為法律關係，請求被告分別
    給付原告乙○○○13萬元，給付原告甲○○87萬8,000元及
    均自附帶民事訴訟起訴狀繕本送達翌日即96年9月22日起至
    清償日止，按年息5%計算之利息，為有理由，應予准許。逾
    此範圍之請求，即屬無理由，均應予駁回。
  七本件原告乙○○○勝訴部分係所命給付之金額未逾50萬元之
    判決，爰按民事訴訟法第389條第1項第5款規定，依職權宣
    告假執行。
  八本件為判決之基礎已臻明確，兩造其餘之攻擊或防禦方法，
    經本院斟酌後，認為均不足以影響本判決之結果，亦與本案
    爭點無涉，自無逐一詳予論駁之必要，併此敘明。
、據上論結，本件原告之訴為一部有理由、一部無理由，依民
    事訴訟法385條第1項前段、第79條、第85條第1項但書、第
    389條第1項第5款、，判決如主文。
中    華    民    國    98    年    10    月    12    日
                  民事第一庭    法  官  陳文正
以上正本係照原本作成
如對本判決上訴，須於判決送達後20日內向本院提出上訴狀
中    華    民    國    98    年    10    月    22    日
                                書記官  詹雪娥


司法院資訊處製作；財團法人民間司法改革基金會備份。
